【裁判字號】    98,台上,4429
【裁判日期】    980806
【裁判案由】    違反槍砲彈藥刀械管制條例
【裁判全文】
最高法院刑事判決            九十八年度台上字第四四二九號
上  訴  人  甲○○
選任辯護人  蔡陸弟律師
上  訴  人  乙○○
上列上訴人等因違反槍砲彈藥刀械管制條例案件，不服台灣高等
法院高雄分院中華民國九十八年四月二十一日第二審更審判決（
九十八年度重上更(五)字第七號，起訴案號：台灣高雄地方法院檢
察署九十一年度偵字第四三四三、五二一二、九三０一號），提
起上訴，本院判決如下：
    主  文
上訴駁回。
    理  由
按刑事訴訟法第三百七十七條規定，上訴於第三審法院，非以判
決違背法令為理由，不得為之。是提起第三審上訴，應以原判決
違背法令為理由，係屬法定要件。如果上訴理由書狀並未依據卷
內訴訟資料，具體指摘原判決不適用何種法則或如何適用不當，
或所指摘原判決違法情事，顯與法律規定得為第三審上訴理由之
違法情形，不相適合時，均應認其上訴為不合法律上之程式，予
以駁回。本件原審經審理結果，認為上訴人甲○○、乙○○二人
違反槍砲彈藥刀械管制條例犯行明確，因而撤銷第一審關於上訴
人二人此部分所為科刑之判決，比較刑法新舊規定，改判依刑法
想像競合犯規定，仍均從一重論處上訴人二人共同未經許可，持
有手槍罪刑（甲○○為累犯），已詳敘其調查、取捨證據之結果
及憑以認定犯罪事實之心證理由。並就上訴人二人否認之供詞及
其等所辯各語認非可採，予以論述。從形式上觀察，原判決並無
足以影響判決結果之違法情形存在。又第三審為法律審，應依第
二審判決所確認之事實為基礎，據以判斷第二審判決是否違背法
令。甲○○上訴意旨略稱：(一)、原判決就甲○○是否持有子彈部
分，未加詳查，逕行論以持有子彈罪，自屬違誤。況共同被告乙
○○未曾陳述甲○○有交付子彈，原判決於無任何積極證據之情
形下，竟依乙○○前後矛盾之陳述，別無其他補強證據，逕認甲
○○持有子彈，顯有認定事實未依證據之違法。(三)、原判決未加
調查乙○○所持有之另一把槍枝是否有殺傷力，遽認甲○○持有
未扣案之槍枝，有適用法則不當之違失。(四)、蔡加同陳述未曾委
託甲○○轉交二把槍枝予乙○○，原判決對此證言未予採納，復
未說明不予採信之理由；原審對乙○○之警詢筆錄有無全程錄音
，未加調查，亦未於理由內說明，均有判決不備理由之違法。(五)
、賴雅萍之警詢筆錄製作過程疑點重重，欠缺可信性之擔保，原
判決誤認有證據能力，並據為認定甲○○持有槍、彈之證據，自
屬違法。乙○○上訴意旨略謂：(一)、乙○○除於警詢、檢察官訊
問及第一審審理時供述其持有義大利九二制式手槍及另一支型式
不明之手槍外，其他歷次審判程序均堅決否認持有二支手槍，上
開三次自白筆錄均係遭警刑求及擔心警方為難其女友賴雅萍所致
，賴雅萍之警詢筆錄係違背法定程序而取得，原判決未加調查，
誤認有證據能力，實有調查未盡之違法。(二)、共同被告甲○○於
歷次警、偵、審程序，均堅決否認曾交付槍、彈予乙○○，原判
決竟認定甲○○轉交槍、彈予乙○○，應屬違法。(三)、原判決就
乙○○收受甲○○所交付之塑膠袋時，主觀上是否明知為手槍而
收受，未加調查，亦未說明其認定之依據，自屬判決不備理由。
(四)、賴雅萍之警詢陳述不明確，且前後不一，要難採為認定乙○
○持有手槍之確切證據，蔡加同於歷次警、偵、審程序之供述，
均堅決否認曾交付槍、彈予甲○○以轉交乙○○，亦難採為乙○
○自白之補強證據，原判決逕認乙○○確持有槍、彈犯行，應屬
判決違背法令各云云。惟查：(一)、原判決業於理由內敘明賴雅萍
之警詢筆錄，與其嗣於審判中之陳述不符，其先前之陳述具有較
可信之特別情況，且為證明犯罪事實存否所必要，並無證據足以
證明警詢筆錄之製作有違背法定程序之情事，依刑事訴訟法第一
百五十九條之二規定，得為證據，另查無證據足以證明乙○○之
警詢陳述係出於不正方法而取得，依刑事訴訟法第一百五十六條
第一項規定，亦有證據能力。其所為論斷，核無違法可言。甲○
○上訴意旨(五)及乙○○上訴意旨(一)、(四)執以指摘，自非適法之第
三審上訴理由。(二)、原判決理由載明乙○○收受甲○○持以轉交
之槍、彈，確屬扣案之手槍二支及制式子彈，上開槍、彈均具殺
傷力，有內政部警政署刑事警察局函述槍、彈鑑驗情形可證。其
所為關於此部分之論斷，亦無違法情形。甲○○上訴意旨(三)，自
非確實依據卷內訴訟資料而為具體指摘，自非合法之第三審上訴
理由。(三)、甲○○於原審準備程序未曾聲請調查乙○○之警詢筆
錄有無全程錄音，嗣於原審審判期日調查證據完畢開始辯論前，
審判長詢問甲○○及其辯護人尚有何證據請求調查，甲○○及辯
護人猶均稱「無」，有原審準備程序筆錄及審判筆錄在卷可稽，
而本院為法律審，甲○○上訴本院方以此爭執，自非依據卷內資
料執為指摘之合法上訴第三審理由。(四)、事實之認定、證據之取
捨與證據之證明力如何，均屬事實審法院得自由裁量、判斷之職
權，苟其此項裁量、判斷，並不悖乎通常一般人日常生活經驗之
定則或理則上當然存在之法則，又已於判決內論敘其何以作此判
斷之心證理由者，即不得任意指為違法，而資為第三審上訴之適
法理由。原判決認定上訴人二人有其事實欄所載共同持有手槍、
子彈之犯行，係分別依上訴人二人及賴雅萍、蔡加同之陳述、扣
案之槍、彈具有殺傷力之鑑驗報告、搜索扣押筆錄、扣押物品目
錄表暨證人陳榮坤、周詩宏之證言等證據資料，均逐一詳加論斷
指駁說明，已詳載於原判決理由欄二。經核並無判決不備理由之
違法情事，其取捨判斷，亦未違背客觀存在之經驗法則或論理法
則，或有應於審判期日調查之證據而未予調查之違法。上訴人二
人上訴意旨並非確實依據卷內訴訟資料而為具體指摘，均不能認
已具備適法上訴第三審之形式要件。至上訴人二人其餘上訴意旨
，則係就屬原審採證認事職權之行使及原判決已說明事項，徒憑
己見，任意指摘，且仍為單純事實之爭執，均不能認係適法之第
三審上訴理由。依上揭說明，本件上訴人二人之上訴皆違背法律
上之程式，俱應予駁回。
據上論結，應依刑事訴訟法第三百九十五條前段，判決如主文。
中    華    民    國  九十八  年    八    月    六    日
                      最高法院刑事第四庭
                          審判長法官  張  淳  淙
                                法官  劉  介  民
                                法官  蔡  彩  貞
                                法官  林  俊  益
                                法官  魏  新  和
      本件正本證明與原本無異
                                      書  記  官
中    華    民    國  九十八  年    八    月   十二   日
                                                      Q


司法院資訊處製作；財團法人民間司法改革基金會備份。
